臺灣高等法院刑事判決　　　　　　　　　　　　　　九十三年度上訴字第五００號
　　上　訴　人
　　即　被　告　甲○○○
　　選任辯護人　王盈智律師
　　　　　　　　邱新福律師
右上訴人因誣告等案件，不服臺灣臺北地方法院九十二年度訴字第八八八號，中華民
國九十三年一月十六日第一審判決（起訴案號：臺灣臺北地方法院檢察署九十二年度
偵字第一二九九、八八四○號），提起上訴，本院判決如左：
    主    文
上訴駁回。
甲○○○緩刑貳年。
    事    實
一、甲○○○係何光雄之妻，彼等與坡心商業股份有限公司（下稱坡心公司）就臺北
    市○○區○○街五七巷十號之一店面所有權歸屬迭有糾紛，民國九十一年十月三
    日上午九時許，坡心公司經理乙○○獲悉上址店面為何光雄進駐使用，遂報警並
    由總經理游清良協同管區警員至上址與何光雄瞭解情形，會計乙○○及工讀生林
    士娟至現場攝影及拍照蒐證。同日上午九時五十分許，甲○○○因不滿乙○○手
    持攝影機在上址拍攝，而與之爭吵進而互相推擠，竟基於傷害之犯意，接續徒手
    毆打乙○○二次，乙○○閃躲不及，致其左臉頰受有紅腫８×６平方公分及左小
    指挫傷１×２平方公分，甲○○○亦於推擠衝突中倒地受傷。惟甲○○○明知丙○○於是日衝突過程中，並未驅前至甲○○○與乙○○雙方衝突處，對被告甲○○○有何傷害之犯罪行為，詎甲○○○竟另基於意圖使丙○○受刑事處分之犯罪
    故意，於同日下午至臺北市政府警察局大安分局安和派出所，向有輔助檢察官偵
    查權限之該管警員捏稱：丙○○驅前將伊推倒於地，致其受有左大腿及左小腿瘀
    傷、左下背挫傷等傷害云云，誣指丙○○與乙○○共同涉有傷害罪嫌，經檢察官
    查明上情而為不起訴處分。
二、案經被害人乙○○（傷害部分）訴由臺北市政府警察局大安分局暨被害人丙○○
    （誣告部分）訴請臺灣臺北地方法院檢察署檢察官偵查起訴。
    理    由
一、訊據被告甲○○○固不否認右揭時地為坡心公司店面所有權歸屬而與乙○○等人
    發生衝突、向警申告丙○○、乙○○共同傷害之事實，惟矢口否認有何傷害、誣
    告等犯行，辯稱：伊僅用手擋住乙○○攝影鏡頭，並未毆打乙○○，丙○○、乙○○兄妹確有將伊推倒在地成傷之事實，並未向警捏詞誣告云云。
二、經查：
    (一)被告甲○○○於右揭時地如何傷害乙○○之事實，業據告訴人乙○○迭於警訊
      及偵、審時指訴歷歷，核與證人游清良、林士娟、丙○○、陳文典證述情節大
      致相符（丙○○證詞見偵卷第七頁反面、第三八頁；游清良證詞見偵卷第十四
      頁反面、第三七頁、原審九十二年八月八日訊問筆錄；林士娟證詞見偵卷第四
      八頁、原審九十二年七月三日訊問筆錄；陳文典證詞見原審九十二年七月三日
      訊問筆錄），併有臺北市立仁愛醫院出具驗傷診斷書一份在卷可稽，上開證人
      除丙○○係告訴人乙○○之兄外，其餘證人均為在場目睹且無親屬關係之第三
      人，彼等證詞自屬客觀可信。至證人何光雄於警訊之初已供陳伊雖在現場，但
      並未看見他們打架等語（見偵查卷第十一頁反面），雖於檢察官偵查中證稱：
      伊看見乙○○拿攝影機敲別人，有看到被告被打，沒有看到被告有無毆打告訴
      人乙○○（見偵卷第三六頁反面至第三七頁），於原審審理時又證述：伊看到
      乙○○手持攝影機戳被告側身肩部，接著丙○○雙手衝過來將被告推倒在地云
      云（見原審九十二年七月三日訊問筆錄），微論證人何光雄本係被告之夫，其
      證述之證明力已屬薄弱，所供已前後不一，且稱告訴人乙○○係拿攝影機戳被
      告肩部乙節，亦與被告辯稱乙○○係徒手毆打伊左大腿及小腿等處有所不符，
      況其於警訊中明白供證：伊雖有在場，但並未看見他們打架等語（見偵卷第十
      一頁反面），是證人何光雄於偵、審中之證詞不無偏頗之虞，不足作為有利被
      告之認定。被告傷害乙○○之犯行，事證明確，已堪認定。
    (二)被告雖指稱：丙○○於前開時地伊與乙○○衝突過程，確有驅前徒手將伊推倒
      云云，然當時丙○○雖在現場，但係在對街數公尺外旁觀，並未驅前接近被告
      及乙○○，或對被告有何傷害等情，業據證人陳文典、游清良及林士娟分別證
      述在卷，證人即被告之夫何光雄於檢察官偵查中亦不諱言：當時正與警員談話
      ，並未看到丙○○是否有打被告等語（見偵卷第三六頁反面），而乙○○當場
      拍攝之錄影帶，經檢察事務官會同被告及告訴人乙○○勘驗結果，錄影帶內容
      均無丙○○出現在鏡頭之畫面，有九十二年三月二十四日勘驗筆錄存卷可參，
      並經被告確認無訛（見偵卷第五八頁反面），復有現場照片八幀為憑。參以原
      審徵得被告及告訴人丙○○、乙○○同意後，將渠等送法務部調查局為測謊鑑
      定，經具有專業資格之鑑定人以控制問題法及混合問題法測謊，被告稱：當天
      丙○○有將渠推倒在地，經測試呈情緒波動反應，研判有說謊；乙○○稱：當
      天丙○○沒有將被告推倒在地，經測試無情緒波動反應，研判未說謊；丙○○
      稱：當天渠沒有將被告推倒在地，經測試無情緒波動反應，研判未說謊，有法
      務部調查局九十二年十一月十七日調科參字第○九二○○四一七一六六號測謊
      報告書一紙及鑑定過程參考資料一份可按，可見告訴人丙○○指稱並未出手推
      被告等情應屬實在，被告辯稱丙○○將伊推倒在地，顯非事實。被告明知丙○○並未對伊為傷害犯行，猶向有偵查權限之員警提出傷害告訴，誣指丙○○涉
      犯傷害罪嫌，此有警訊筆錄可證（見偵卷第三頁至第四頁），益見被告指稱丙○○將伊推倒成傷云云係屬虛捏。被告辯護人雖以證人游清良、林士娟、陳文
      典均為坡心商業股份有限公司之員工，難期待彼等能據實陳述，告訴人所提出
      之錄影帶無丙○○之影像，係經刪除、節錄之片段，不足憑信云云，惟查案發
      之時，彼等均在現場，為兩造所不爭之事實，則彼等具結陳述目睹爭執之過程
      ，而錄影帶所攝者為當時現場情景，自屬可信，又測謊鑑定，雖不能採為有罪
      判決之唯一及絕對之依據，但非無證據能力，仍得供裁判之佐證，被告質疑測
      謊報告係在被告處於情緒不穩及欠缺睡眠之情況下所做成，自無期待正常，即
      不能產生正確之結果，但又未能舉證以供調查，被告所述當屬推測之詞，不能
      資為否定論斷之理由。
    (三)又辯護人雖聲請再行勘驗錄影帶內容並至現場履勘，然其待證事實均無非查驗
      現場花台擺放位置有無影響丙○○之路徑及當時雙方相關位置，本院認為本案
      事實既已據告訴人及相關證人供證綦詳，現場花台擺放位置如何，與告訴人丙○○究竟有無出手推倒被告，並無重要關係，至證人陳憲崇與告訴人間有多項
      訴訟案件進行中，且錄影帶內亦無其人，本案事實已臻明確，依刑事訴訟法第
      一百六十三條之二第二款、第三款規定，應無再行調查必要。綜合前開事證參
      互審酌，被告明知其傷勢與告訴人丙○○無關，而係與告訴人乙○○推擠而來
      ，仍虛構事實向有協助偵查犯罪之警察機關申告，其為誣告之犯行，亦甚明灼
      ，自應依法論科。
三、核被告所為，係犯刑法第一百六十九條第一項誣告罪及同法第二百七十七條第一
    項之普通傷害罪。其於前開時地出手毆打乙○○二次，時間、空間完全緊密相接
    ，顯屬單一傷害犯意決定，一行為之接續進行，僅成立一罪。又所犯上開二罪，
    犯意各別、行為互殊，應予分論併罰。
四、原審以被告所為，事證明確，予以論罪，適用上開法條及同法第四十一條第一項
    前段、罰金罰鍰提高標準條例第一條前段、第二條審酌其犯罪情狀，判處被告何
    林敏子傷害人之身體，拘役參拾日，並諭知易科罰金之折算標準；又意圖他人受
    刑事處分，向該管公務員誣告，有期徒刑四月，於法均無違誤，被告上訴意旨，
    仍執陳詞否認犯罪，為無理由，應予駁回。
五、末查，被告何林敏子並無犯罪前科，未曾受有期徒刑以上刑之宣告，此有本院被
    告全國前案紀錄表在卷可稽，本案之爭端係源於房屋所有權之歸屬而起，被告因
    一時失慮而罹刑章，檢察官亦認被告非不可赦之惡人，為其求情俾使其有自新之
    機，本院認被告經此偵審，當能知所警惕，應無再犯之虞，因認其刑之執行以暫
    不執行為適當，爰併諭知緩刑二年，以勵自新。
據上論斷，應依刑事訴訟法第三百六十八條，刑法第七十四條第一款，判決如主文。
本案經檢察官施慶堂到庭執行職務。
中    華    民    國    九十三    年       三       月    三  十  一    日
                            臺灣高等法院刑事第三庭
                                審判長法  官  張  連  財
                                      法  官  張  傳  栗
                                      法  官  黃  金  富
右正本證明與原本無異。
誣告部分如不服本判決，應於收受送達後十日內向本院提出上訴書狀，其未敘述上訴
之理由者並得於提起上訴後十日內向本院補提理由書（均須按他造當事人之人數附繕
本）。
                                      書記官  江  采  廷
中    華    民    國    九十三    年       四       月        一        日
附錄本案論罪科刑法條全文：
中華民國刑法第一百六十九條第一項
(誣告罪)
意圖他人受刑事或懲戒處分，向該管公務員誣告者，處七年以下有期徒刑。
中華民國刑法第二百七十七條第一項
(普通傷害罪)
傷害人之身體或健康者，處三年以下有期徒刑、拘役或一千元以下罰金。
